臺灣臺中地方法院刑事判決
110年度訴字第799號
公  訴  人  臺灣臺中地方檢察署檢察官
被      告  葉舒閔



上列被告因詐欺等案件，經檢察官提起公訴（110年度偵字第701
2號），本院判決如下：
    主    文
葉舒閔無罪。
    理    由
一、公訴意旨略以：被告葉舒閔於民國110年1月26日12時25分許
    ，在臉書求職社團見有徵人廣告，為掙得每收取1件包裹新
    臺幣（下同）500元之利益，遂於同年月30日16時42分許，
    加入通訊軟體LINE暱稱「楊宜庭 工作對接」（下稱「楊宜
    庭」）及其他真實姓名年籍不詳之人等至少3名以上成年人
    所組成具有持續性、牟利性之有結構性詐欺集團，擔任「收
    簿手」工作，負責收取內有人頭帳戶金融卡之包裹。該詐欺
    集團於110年1月25日，即在臉書求職社團刊登徵人廣告，被
    害人伍念婷及伍念慈姊妹為找兼職，便以LINE與對方聯繫，
    詐欺集團成員告以必須提供金融帳戶來轉帳薪水，使被害人
    2人陷於錯誤，誤信為真，於同日20時22分許，由被害人伍
    念婷在桃園市○鎮區○○路00號「統一超商開立門市」，將其
    名下之郵局帳號00000000000000號帳戶（下稱被害人伍念婷
    郵局帳戶）之金融卡、被害人伍念慈名下郵局帳號00000000
    000000號帳戶（下稱被害人伍念慈郵局帳戶）之金融卡及中
    國信託商業銀行帳號000000000000號帳戶（下稱被害人伍念
    慈中國信託帳戶）之金融卡，以統一超商交貨便之方式，寄
    送至臺中市○○區○○路0段000號「統一超商新平門市」予「韓
    文政」。而被告於110年1月30日17時30分許，接獲「楊宜庭
    」LINE之通知，受該人指示，騎乘機車，於同日18時20分許
    ，前往統一超商新平門市，領取上開被害人伍念婷所寄交之
    包裹，內有前揭3張金融卡。被告領取上開包裹後，因神情
    緊張、形跡可疑，為正在該超商進行巡邏勤務之警員戚碩杰
    及吳篤騰盤查，發現包裹內為金融卡3張，包裹收件人卻非
    被告，而循線查獲上情。因認被告涉犯組織犯罪防制條例第
    3條第1項後段之參與犯罪組織、刑法第339條之4第1項第2款
    、第3款之三人以上共同以網際網路對公眾散布而犯詐欺取
    財等罪嫌。
二、按犯罪事實應依證據認定之，無證據不得認定犯罪事實；又
    不能證明被告犯罪或其行為不罰者，應諭知無罪之判決，刑
    事訴訟法第154條第2項、第301條第1項分別定有明文。所謂
    認定犯罪事實之證據，係指足以認定被告確有犯罪行為之積
    極證據而言，該項證據自須適合於被告犯罪事實之認定，始
    得採為斷罪之資料；且如未能發現相當確實證據，或證據不
    足以證明，自不能以推測或擬制之方法，以為裁判之基礎；
    而認定犯罪事實所憑之證據，雖不以直接證據為限，間接證
    據亦包括在內，然而無論直接證據或間接證據，其為訴訟上
    之證明，須於通常一般人均不致有所懷疑，而得確信其為真
    實之程度者，始得據為有罪之認定，倘其證明尚未達到此一
    程度，而有合理之懷疑存在時，即難遽採為不利被告之認定
    （最高法院76年度台上字第4986號判決意旨參照）。另刑事
    訴訟法第161條第1項規定：檢察官就被告犯罪事實，應負舉
    證責任，並指出證明之方法。因此，檢察官對於起訴之犯罪
    事實，應負提出證據及說服之實質舉證責任。倘其所提出之
    證據，不足為被告有罪之積極證明，或其指出證明之方法，
    無從說服法院以形成被告有罪之心證，基於無罪推定之原則
    ，自不能為被告有罪之判決（最高法院92年度台上字第128
    號判決意旨參照）。
三、公訴意旨認被告涉有上開參與犯罪組織及三人以上共同以網
    際網路對公眾散布而犯詐欺取財等罪嫌，無非係以被告於警
    詢及偵查中之供述、證人即被害人伍念婷於警詢之證述、被
    告手機內LINE對話紀錄翻拍照片4張、統一超商新平門市監
    視器錄影光碟及監視器錄影畫面翻拍照片4張、被害人伍念
    婷郵局帳戶開戶資料及客戶歷史交易清單、被害人伍念慈郵
    局帳戶開戶資料及客戶歷史交易清單、被害人伍念慈中國信
    託帳戶開戶資料及存款交易明細、內政部警政署反詐騙諮詢
    專線紀錄表、桃園市政府警察局平鎮分局宋屋派出所受理刑
    事案件報案三聯單各1份等，為其主要論據。
四、訊據被告堅詞否認有何參與犯罪組織及三人以上共同以網際
    網路對公眾散布而犯詐欺取財之犯行，辯稱：伊是在網路上
    應徵吸管代工的工作，對方佯稱有吸管代工的樣品寄錯地方
    ，請伊幫忙前往領取，伊誤信對方所述為真，才會依照指示
    去取貨，伊只是基於幫忙的心態前往領包裹，嗣伊同意代領
    包裹後，對方才稱會給500元的車馬費，伊不是貪圖該500元
    才去領包裹。且於員警到場後伊配合員警開拆包裹，打開後
    才知道其內是裝有3張金融卡、不是樣品，伊是遭詐欺集團
    利用，並無詐欺之主觀犯意，也沒有參與犯罪組織等語。
五、經查：
  ㈠被告於110年1月26日12時25分許，在臉書求職社團見有徵人
    廣告，遂於同年月30日16時42分許，先以MESSENGER私訊「
    林一姍」之人，繼而將LINE暱稱「楊宜庭」之人加為好友。
    而真實姓名年籍不詳之詐欺集團成年成員亦有於同年月25日
    ，在臉書求職社團刊登徵人廣告，被害人伍念婷及伍念慈姊
    妹為找兼職，便以LINE與對方聯繫，詐欺集團成員告以必須
    提供金融帳戶來轉帳薪水，使被害人2人陷於錯誤，誤信為
    真，遂於同日20時22分許，由被害人伍念婷在桃園市○鎮區○
    ○路00號「統一超商開立門市」，將被害人伍念婷郵局帳戶
    、被害人伍念慈郵局帳戶及中國信託帳戶之金融卡，一併以
    統一超商交貨便之方式，寄送至臺中市○○區○○路0段000號「
    統一超商新平門市」予「韓文政」。被告復於同年月30日17
    時30分許，依LINE暱稱「楊宜庭」之人指示，於同日20時15
    分許，騎車前往統一超商新平門市，向超商店員領取上開由
    被害人伍念婷所寄交、收件人為「韓文政」之包裹，旋為接
    獲店員通知到場之警察查獲，並扣得上開包裹內之金融卡3
    張等事實，業據被告於警詢、偵查、本院準備程序及審理時
    均供承明確（見臺灣臺中地方檢察署110年度偵字第7012號
    卷【下稱偵卷】第28至31、89至91頁，本院卷第67、96至99
    頁），證人即被害人伍念婷於警詢之證述綦詳（見偵卷第33
    至36頁），並有110年1月30日職務報告（見偵卷第23頁）、
    受搜索同意書、臺中市政府警察局太平分局扣押筆錄、扣押
    物品目錄表各1份（見偵卷第37至42頁）、統一超商新平門
    市取件收據（見偵卷第51頁）、被害人伍念婷郵局帳戶、被
    害人伍念慈郵局帳戶及中國信託帳戶之金融卡3張正反面照
    片各1張（見偵卷第53頁）、監視器錄影畫面翻拍照片4張（
    見偵卷第55至56頁）、被告與暱稱「林一姍」間之MESSENGE
    R對話紀錄翻拍照片1張、被告與「楊宜庭」間LINE對話紀錄
    翻拍照片4張（見偵卷第57至62頁）、內政部警政署反詐騙
    諮詢專線紀錄表、桃園市政府警察局平鎮分局宋屋派出所受
    理刑事案件陳報單、報案三聯單、受理各類案件紀錄表（見
    偵卷第63至64、67至69頁）、被害人伍念婷郵局帳戶開戶資
    料及客戶歷史交易清單、被害人伍念慈郵局帳戶開戶資料及
    客戶歷史交易清單、被害人伍念慈中國信託帳戶開戶資料及
    存款交易明細（見臺灣臺中地方檢察署110年度核交字第572
    號卷【下稱核交卷】第11至23頁）等附卷可考，並有上開金
    融卡3張扣案為憑，是此部分之事實，首堪認定。
  ㈡被害人2人遭詐欺集團騙取而寄交裝有3張金融卡之包裹，確
    實為被告前往超商領取無訛，然被告尚無從預見其所為領取
    包裹之行為，乃加重詐欺行為分擔之一部，亦無參與詐欺集
    團犯罪組織之犯行，析述如下：
  1.觀諸被告所提供其與「林一姍」、「楊宜庭」間之對話紀錄
    （見偵卷第59至62頁），可知被告係於臉書上看到公開的徵
    才工作訊息，進而以MESSENGER私訊「林一姍」，表示想瞭
    解工作內容，經對方要求加入LINE後，被告即與「楊宜庭 
    」聯繫工作事宜（對話內容詳如附表一、二所示），「楊宜
    庭」主動詢問被告當天有無上班，被告回稱沒有後，對方即
    使用LINE語音通話聯繫被告，並問被告距離「臺中市○○區○○
    路○段000號107號1樓」多遠，被告表示「7.1公里」、「半
    小時路程」，並詢問「機車能載嗎」、「那邊是店面嗎」後
    ，「楊宜庭」再回稱「那只是小小的一盒樣品而已啦」、「
    不用載的」、「就是7-11的」、「我們是寄店到店的包裹，
    他給我們寄錯」、「寄到新平門市了」等語，被告旋即告以
    「原來」、「好」、「出門了」等語，綜觀其等間之對話內
    容，俱未見被告就代為領取包裹乙事存有絲毫懷疑，可徵被
    告主觀上顯係完全信賴「楊宜庭」所委託領取之物確為樣品
    包裹無訛；況被告本案係經「楊宜庭」指示而前往統一超商
    領取包裹，並非至隱密處拿取他人事先置放而隱藏該處之物
    品，再轉送至其他隱密處所或交與他人之異常舉措；又被告
    於「楊宜庭」之人尚未指示其取得包裹後之處置方式前，即
    為到場之員警查獲。是以，自無從單以被告有依指示前往超
    商領取包裹之行為，遽認被告當已查悉其工作內容乃屬參與
    詐欺取財之犯罪情節，是被告辯稱其對於包裹內裝之物品為
    金融卡乙情，全然不知，主觀上並無任何不法犯意等語，應
    非子虛。
　2.公訴意旨固認被告係貪圖每領取1件包裹即可獲取500元之報
    酬而依指示前往超商領貨，然參以附表一所示之LINE對話紀
    錄，「楊宜庭」雖曾於110年1月30日17時24分詢問被告「你
    薪水可以匯款嗎」，被告回以「可以」，對方旋即詢問被告
    有無上班並以LINE語音通話與被告聯繫，嗣經被告同意代為
    前往領取「樣品包裹」，迄至被告於同日17時47分告知「出
    發了」之期間內，俱未見「楊宜庭」與被告間有談及領取包
    裹可獲取報酬之紀錄，而係在被告出發前往領取包裹之後，
    「楊宜庭」才要求被告提供帳戶且稱以利財務匯入薪水，則
    被告辯稱其找工作時，只是單純找吸管代工的工作，並不是
    看到「領一件包裹可獲取500元報酬」的工作內容才應徵，
    是對方在LINE語音通話中委請其代為領取樣品包裹並表示會
    給予500元車馬費，伊誤信為真，方應允之等語，核與附表
    二所示之對話內容尚屬相符，足證被告供稱其在網路上應徵
    代工相關工作，對方佯稱因有樣品寄錯地方，其信任對方始
    依指示前往領取包裹等節，確屬有據，並非虛妄。公訴意旨
    此部分所指，並未提出任何不利於被告之證據加以證明，自
    無可採。
　3.另就被害人2人提供上開3張金融卡部分，被害人伍念婷於警
    詢中證稱：當初伊與被害人伍念慈在臉書看到急徵包裝人員
    的訊息，伊私訊對方，經對方告知工作內容後，並要求伊等
    將上開3張金融卡以統一超商交貨便方式寄出至新平門市等
    節，已如前述，足見本案詐欺被害人2人及聯繫被告前往超
    商取得裝有上開3張金融卡包裹之詐欺集團，本即慣常以公
    告求職徵才之方式以取信、招攬、吸引他人參與分工，足見
    被告係因主觀上信賴為求職，而非參與詐欺取財、犯罪組織
    等不法犯行，尚難遽認瀏覽求職訊息而實際參與詐欺集團分
    工犯行者，均係本於加入犯罪組織，且基於詐欺取財之犯意
    聯絡所為之行為分擔。
　4.再查，被告所領取之包裹係經由統一超商交貨便方式寄出，
    衡情，一般人於寄送包裹時，應會使用適當包材將物品完整
    包覆，以免所寄物品不慎於運送過程中遺落，又使用統一超
    商交貨便之寄送方式，統一超商亦有要求寄件者須依配送內
    容物之特性妥善完整包裝、貨品不外露之規定；且本案寄送
    之物品既為金融卡，更涉及高度個人隱私，則一般寄件人理
    應會採取相當完善之包裝，以防免他人輕易窺知其內物品；
    再參以卷附之員警職務報告（見偵卷第23頁），當日員警到
    場盤查後，係經被告主動配合打開包裹檢視，始發現包裹內
    有上開金融卡3張等節，益見被告所領取裝有上開3張金融卡
    之包裹，應有使用非透明之適當包材完全包覆，倘非啟封，
    要難單憑外觀即可直接窺見其內物品為何；況且，經本院審
    閱全案卷證，復查無任何被告於員警到場前已曾開啟該包裹
    之相關證據；再衡以金融卡之重量雖輕，但加以適當之外包
    裝包覆後，應核與對方所陳稱之「小小一盒的樣品」重量，
    客觀上相去非遠，自無法排除被告拿取包裹並未開拆而查見
    其內物品之際，單憑包裹重量而為感知，致其主觀上信賴包
    裹確係當初所述之樣品之可能。依此，被告雖有依指示前往
    拿取包裹之行止，然尚難執此遽論被告對於犯罪集團之詐欺
    犯罪行為有何犯意聯絡或行為分擔。
　5.另公訴意旨雖認被告受從未謀面之人所託領取他人名義之包
    裹，即可獲得500元此等與所付出勞力顯不相當之報酬，且
    領取包裹過程對方要求開啟通話但不言語，所為均悖於一般
    常理，而認其涉有參與犯罪組織及三人以上共同以網際網路
    對公眾散布而犯詐欺取財之犯行等語。惟現今詐欺集團詐騙
    手法日新月異，縱然政府、金融機構廣為宣導，並經媒體多
    所披露，民眾受騙案件仍層出不窮，被害人中亦不乏有高學
    歷、收入優渥或具相當社會經驗之人，受騙原因亦有不甚合
    乎常情者。若一般人會因詐欺集團引誘而陷於錯誤，進而交
    付鉅額財物，則詐欺集團利用他人需款恐急、一時失慮之弱
    點，欺騙他人為其工作，並非難以想像。因此，尚難僅憑詐
    欺集團手法迭經媒體報導、被告係有相當社會工作經驗之人
    為由，即遽認其受僱從事領取包裹之行徑，必然可知悉此與
    詐欺集團犯罪相關。況本案被告行為時年齡僅21歲，為初出
    社會之人，則被告是否具有足夠之社會經驗辨別對方要求其
    前往超商提領包裹之動機，尚屬有疑，是被告當時因求職之
    故，率爾允諾「楊宜庭」之指示而前往超商代為領取包裹，
    充其量亦僅得認定被告係不慎輕信他人，致遭人不法利用，
    尚非得遽以推論被告能預見其代為領取包裹之行為即係與詐
    欺集團成員共犯詐欺取財罪，則本案被告於前往提領包裹時
    ，是否已可預見所提領之物係他人遭詐欺集團詐騙所得之物
    ，且有容任其發生而不違背其本意之未必故意，均屬有疑，
    自難以此遽為不利於被告之認定。
  6.又被告係在臉書上見「林一姍」發布之徵求代工訊息而主動
    聯絡對方，經轉介與「楊宜庭」聯繫，後受其指示代為領取
    包裹，提領過程中均係與同一女性通話，亦不知悉「楊宜庭
    」與「林一姍」是否為同一人等情，業據被告於本院準備程
    序時供承無訛（見本院卷第67頁），而卷內並無其他證據可
    證被告知悉「楊宜庭」為三人以上之詐欺集團成年成員，且
    被告主觀上亦無參與詐欺取財行為之主觀犯意，當無從認定
    被告有何參與犯罪組織之行為。
　7.依上，本案並無積極證據證明被告與「林一姍」及「楊宜庭
    」間有何加重詐欺取財之犯意聯絡，尚難僅憑被告依指示前
    往超商領取包裹之行為，即遽認被告知悉所提領包裹內之物
    品為金融卡，自亦無從推認被告知悉上開3張金融卡係詐欺
    集團透過網際網路向被害人2人所詐得之物，且被告實際上
    僅曾與同一名女性通話聯繫，亦乏任何可資判斷「林一姍」
    、「楊宜庭」是否為不同之人之資訊，當無從逕以參與犯罪
    組織及三人以上共同以網際網路向公眾散布而犯詐欺取財罪
    相繩。　
六、綜上所述，本案公訴人指訴被告涉犯加重詐欺取財、參與犯
    罪組織等犯行所憑之證據，仍存有合理之懷疑，尚未達於通
    常一般之人均不致有所懷疑，而得確信其為真實之程度，本
    院無從形成被告有罪之確信。此外，本院在得依或應依職權
    調查證據之範圍內，復查無其他積極明確之證據，足以認定
    被告有公訴人所指上開犯行，既不能證明被告犯罪，參諸首
    開說明，依法自應為被告無罪之諭知。 
據上論斷，應依刑事訴訟法第301條第1項，判決如主文。
本案經檢察官林忠義提起公訴，檢察官陳僑舫、蔣得龍到庭執行
職務。
中華民國110年10月14日
　　              刑事第十庭   審判長法  官  陳玉聰
　　                                  
　　　　　　　　　　　　　　　　　　 法  官  吳珈禎
　　                                 
　　　　　　　　　　　　　　　　　　 法  官  林芳如
以上正本證明與原本無異。
如不服本判決應於收受判決後20日內向本院提出上訴書狀，並應
敘述具體理由；其未敘述上訴理由者，應於上訴期間屆滿後20日
內向本院補提理由書（均須按他造當事人之人數附繕本）「切勿
逕送上級法院」。
告訴人或被害人對於判決如有不服具備理由請求檢察官上訴者，
其上訴期間之計算係以檢察官收受判決正本之日期為準。 
                                      書記官  張玉楓
中　　華　　民　　國　　110 　年　　10　　月　　14　　日
附表一：被告與「林一姍」之訊息
編號 傳送時間 傳送訊息者 訊息內容 1 110年1月26日12時7分 被告        想了解 2 110年1月26日12時25分 「林一姍」 你好安安 可以加一下闆娘賬號kbm8687 詳細了解一下噢 3 110年1月26日12時48分 被告 這是賴嗎 4 110年1月26日13時18分 「林一姍」 是的 5 110年1月26日18時49分 被告  

附表二：被告與「楊宜庭」之訊息
編號 傳送時間 傳送訊息者 訊息內容 1 110年1月30日16時42分 被告  2 110年1月30日16時45分 「楊宜庭」 哈嘍安安 你是住哪個區 3 110年1月30日17時23分 被告 北屯區   4 110年1月30日17時24分 「楊宜庭」 你薪水可以匯款嗎 5 110年1月30日17時24分 被告 可以   6  110年1月30日17時24分 「楊宜庭」 你今天有上班嗎 7 110年1月30日17時24分 被告 不知道什麼時候可以開始做 我現在在家沒有上班 8 110年1月30日17時26分 「楊宜庭」 方便電話講嗎 9 110年1月30日17時29分 被告 可以 10 110年1月30日17時38分 「楊宜庭」 台中市○○區○○路○段000號107號1樓  你看大概多遠 11 110年1月30日17時38分 被告 7.1 管理 半小時路程 12 110年1月30日17時39分 「楊宜庭」 你有大車嗎 還是機車 13 110年1月30日17時39分 被告 我要轎車 機車能載嗎 14 110年1月30日17時39分 「楊宜庭」 轎車的話 不用半小時吧 15 110年1月30日17時39分 被告 我怕不好停車 16 110年1月30日17時39分 「楊宜庭」 那只是小小的一盒樣品而已啦 不用載的 19 110年1月30日17時39分 被告 我騎車比較快  我現在出門 20 110年1月30日17時40分 「楊宜庭」 那不然你開轎車好了 現在比較冷 21 110年1月30日17時40分 被告 可是我過去怎麼跟他說呢 22 110年1月30日17時40分 「楊宜庭」 騎機車怕你太冷 你先過去 停好車了跟我講 我教你怎麼跟店員講 你順便帶一下耳機 打電話比較方便 23 110年1月30日17時41分 被告 那邊是店面嗎 24 110年1月30日17時41分 「楊宜庭」 就是7-11的 我們是寄店到店的包裹 他給我們寄錯 25 110年1月30日17時41分 被告 原來 好 我到7-11打給你 26 110年1月30日17時42分 「楊宜庭」 寄到新平門市了 好 你到附近先給我打 我再跟你講取件資料 你再進去 27 110年1月30日17時43分 被告 好 28 110年1月30日17時44分 「楊宜庭」 你出發了嗎 29 110年1月30日17時44分 被告 要出門了 30 110年1月30日17時44分 「楊宜庭」 好 出發跟我講 31 110年1月30日17時44分 被告 好 32 110年1月30日17時45分 「楊宜庭」 你是在北屯哪裡啊 33 110年1月30日17時45分 被告 大連路三段 這邊有楓康 34 110年1月30日17時46分 「楊宜庭」 是寄物櫃嗎 35 110年1月30日17時46分 被告 跟昌平路交叉口 ？ 寄物櫃？ 36 110年1月30日17時46分 「楊宜庭」 沒有 打錯字 哈哈 37 110年1月30日17時47分 被告 哈哈 出發了 38 110年1月30日17時47至48分 「楊宜庭」 好咧 你等下有看手機的時候 順便把匯款賬號給我一下噢 等下叫財務給你匯賢惠 薪水 39 110年1月30日17時52分 被告  40 110年1月30日17時52分至18時12分 「楊宜庭」 好的  870 韓文政 領完出來了再跟我講 41 110年1月30日18時12分 被告 好 42 110年1月30日18時12分 「楊宜庭」 領到了嗎 43 110年1月30日18時13分 被告 還在找 44 110年1月30日18時13分 「楊宜庭」 還沒找到嗎 45 110年1月30日18時13分 被告 還沒 他們還在找  46 110年1月30日18時14分 「楊宜庭」 那你跟他說你找到了放旁邊 等下再回來拿 47 110年1月30日18時14分 被告 好 48 110年1月30日18時15分 「楊宜庭」 你先走 49 110年1月30日18時17分 被告